臺灣臺北地方法院行政訴訟判決　
111年度交字第86號
原      告  袁介文

被      告  臺北市交通事件裁決所

代  表  人  蘇福智
訴訟代理人  楊承達
上列當事人間交通裁決事件，原告不服臺北市交通事件裁決所中
華民國111年1月6日北市裁催字第22-A0EQ2D7A0號裁決，提起行
政訴訟，本院判決如下：
    主      文
一、原告之訴駁回。
二、訴訟費用新臺幣300元由原告負擔。
    事實及理由
一、程序部分：
    原告不服被告民國111年1月6日北市裁催字第22-A0EQ2D7A0
    號違反道路交通管理事件裁決書（下稱原處分）而提起行政
    訴訟，核屬行政訴訟法第237條之1第1項第1款規定之交通裁
    決事件，爰依行政訴訟法第237條之7規定，不經言詞辯論，
    逕為判決。
二、爭訟概要：
(一)原告於110年10月4日11時50分許，將其所有車牌號碼0000-0
    0號自用小客貨車(下稱系爭車輛)，停放在劃有紅線路段之
    臺北市指南路3段26巷（下稱系爭地點），經臺北市政府警
    察局文山第一分局指南派出所(以下稱舉發機關)員警填製北
    市警交字第A0EQ2D7A0號舉發違反道路交通管理事件通知單(
    下稱舉發通知單)予以舉發。
(二)原告不服舉發通知單向被告陳述意見，經舉發機關查復違規
    屬實，原告於111年1月6日親至被告裁決櫃檯申請裁決，被
    告審認原告有「在禁止臨時停車處所停車」之違規行為，乃
    依道路交通管理處罰條例第56條第1項第1款開立原處分，裁
    處原告新臺幣（下同）900元罰鍰，於同日送達原告。原告
    不服原處分，於110年2月8日向本院提起行政訴訟。
三、原告起訴主張及聲明：
(一)主張要旨：
  1.原告所有系爭車輛停放處屬私有土地，且該巷為U型之無尾
    巷，巷底為建築物而無任何通行穿越空間，除僅供住戶作為
    進出通路，何能供「不特定之公眾通行」？
　2.系爭地點之土地既為私有，劃設禁止臨時停車之紅線，於法
    不合。
(二)聲明：原處分撤銷。　　
四、被告答辯及聲明：
(一)答辯要旨：
　1.本件經舉發機關就違規事實及舉發過程查復，系爭車輛於上
    開時間，在臺北市指南路3段26巷劃有禁止臨時停車標線處
    停車，經執勤員警發現，認定違規事證明確，爰依法製單舉
    發。
　2.據臺北市交通地理資訊系統，該地點周邊劃有禁停紅線，為
    交通工程主管機關依法繪設列管，縱該路段如原告所陳土地
    權屬私有，惟經主管機關確認道路屬性並設置行車用路管制
    措施，依交通部76年11月14日交路（76）字第026017號函釋
    意旨，自有道路交通管理處罰條例之適用，舉發員警依違規
    事實逕行舉發，於法尚無違誤。
(二)聲明：駁回原告之訴。　　　　
五、爭點：
(一)原告起訴有無逾期？　　
(二)系爭地點是否為道路交通管理處罰條例第3條第1款所稱之
    「道路」？
(三)原告所為有無違反「在禁止臨時停車處所停車」之規定？
六、本院之判斷：
(一)應適用之法令：道路交通安全規則第111條第1項第3款、第1
    12條第1項第1款、道路交通管理處罰條例第56條第1項第1款
    （附錄）。　
(二)原告起訴尚未逾期：
　　被告陳稱原處分於111年1月6日送達原告，因30日之末日為
    休息日，展延至111年2月7日，惟原告遲至111年2月8日始提
    起本件訴訟，業已逾期等語。惟查，按交通裁決事件中撤銷
    訴訟之提起，應於裁決書送達後30日之不變期間內為之；當
    事人不在行政法院所在地住居者，計算法定期間，應扣除其
    在途之期間，行政訴訟法第237條之3第2項、第98條第1項前
    段分別定有明文。查原處分於111年1月6日送達原告戶籍地
    即桃園市○○區○○○街000號12樓，原告於111年2月8日向本院
    提起行政訴訟等情，有送達證書(見本院卷第81頁)及起訴狀
    蓋有本院收狀戳章(見本院卷第17頁)在卷可稽。又原處分送
    達原告戶籍地「桃園」，非屬本院之轄區，應扣除在途期間
    3日，起訴之屆滿日為111年2月8日(111年1月6日送達，自送
    達翌日即111年1月7日起算30日＋在途期間3日)，是原告於11
    1年2月8日向本院提起行政訴訟，尚未逾期，故被告上開陳
    稱，容有誤解，尚難採認。
(三)系爭地點係道路交通管理處罰條例第3條第1款所稱之「道路
    」：
　  按道路交通管理處罰條例第3條第1款規定：「本條例用詞，
    定義如下：一、道路：指公路、街道、巷衖、廣場、騎樓、
    走廊或其他供公眾通行之地方。」準此，該條例規範之道路
    係指可供不特定人或多數人通行者，即以「通行」之目的供
    「公用」為已足，至道路性質為公有或私有者，尚非所問。
    探究其立法意旨，無非係為求廣泛保障公眾通行之安全，避
    免因將「道路」之定義限縮於一般所熟知之公路、街道、巷
    衖等，而忽略其他實質上亦同供公眾通行所用之處所，進而
    造成保障公眾通行安全上之漏洞，故始以上開概括規定周延
    涵蓋之(臺北高等行政法院105年度訴字第1770號判決意旨可
    資參照)。另依交通部76年11月14日交路（76）字第026017
    號函釋，私有土地既成公眾通行之道路，如有公用地役關係
    之存在，此項道路之土地即已成為他有公物之公共用物，土
    地所有人雖有所有權，但其所有權之行使應受限制，不得違
    反供公眾通行之目的。倘停車地點屬既成公眾通行之道路，
    不論產權是否屬於私人，仍應適用上揭規定。查臺北市交通
    管制工程處於110年4月14日前往系爭地點進行會勘，並作成
    會勘結論：「請臺北市交通管制工程處(下稱交工處)於臺北
    市指南路3段26巷轉角處劃設紅線」，並由交工處派工完成
    等情，有交工處會勘紀錄(見本院卷第89頁)及交工處110年4
    月15日北市交工規字第1103026899號函在卷可佐。再依據臺
    北市交通地理資訊系統所示(見本院卷第91頁)，系爭地點周
    邊劃有禁止停車之紅線，足見該紅線係交通工程主管機關依
    法繪設完成，故原告陳稱該處為私有土地，劃設禁止臨時停
    車之紅線，於法不合等語，容有誤解，尚難採認。另觀諸現
    場及採證相片所示（見本院卷第65頁、第66頁、第95、97頁
    ），該巷道雖為無尾巷，惟該巷道停放多部機車，且可供不
    特定人或多數人通行，縱原告所稱其停放車輛地點屬私人土
    地，然不足以改變原告停放地點係道路交通管理處罰條例所
    稱之「道路」，故原告主張該處非屬可供公眾通行之道路等
    語，容有誤解，尚難採認。
(四)原告所為違反「在禁止臨時停車處所停車」之規定：
　　原告於110年10月4日11時50分許，將其所有系爭車輛停放在
    系爭地點，該處係劃有紅線之禁止停車路段，而為舉發員警
    舉發等情，此有舉發通知單（見本院卷第57頁）、原處分（
    見本院卷第79頁）、採證照片（見本院卷第59頁、第61頁）
    及前述之會勘紀錄、交工處110年4月15日北市交工規字第11
    03026899號函及臺北市交通地理資訊系統在卷可佐，是系爭
    地點業經交工處等行政機關現場會勘後，基於維護交通安全
    ，劃設禁止臨時停車之紅線，堪認原告於上開時地將系爭車
    輛停放在劃有紅線之禁止停車路段，其違章行為明確，故被
    告所為原處分並無違誤。至原告主張系爭地點為私人土地且
    為U型無尾巷，其所為並無違規停車等語。惟查，依前述之
    現場照片所示，該地點雖為無尾巷，惟該址並未設有任何阻
    擋一般公眾通行之圍籬或切割私人土地與公共土地空間之設
    施，如前所述，可認該址係以公用目的供一般大眾通行之道
    路，且依臺北高等行政法院105年度訴字第1770號判決見解
    及道路交通管理處罰條例第3條第1款之規定互核以觀，當知
    所謂道路，僅須以公用目的供公眾通行為已足，並不因其產
    權為公有或私有而有所不同。故原告上開主張，尚難作為有
    利於己之論據。
(五)本件判決基礎已臻明確，兩造其餘攻擊、防禦方法及訴訟資
    料經本院審酌後，核與判決結果不生影響，無一一論述之必
    要，併此敘明。　　
七、結論：
　　原處分認事用法並無違誤，原告訴請撤銷原處分為無理由，
    應予駁回。至本件第一審裁判費為300元，應由敗訴之原告
    負擔，爰確定第一審訴訟費用額如主文第2項所示。
中　　華　　民　　國　　111 　年　　4 　　月　　12　　日
                  行政訴訟庭  法  官  黃子溎
上為正本係照原本作成。
如不服本判決，應於送達後20日內，向本院提出上訴狀並表明上
訴理由（原判決所違背之法令及其具體內容或依訴訟資料可認為
原判決有違背法令之具體事實)，其未載明上訴理由者，應於提
出上訴後 20 日內向本院補提理由書（上訴狀及上訴理由書均須
按他造人數附繕本，如未按期補提上訴理由書，則逕予駁回上訴
），並應繳納上訴裁判費新臺幣 750 元。　　　　　　　　
中　　華　　民　　國　　111 　年　　4 　　月　　12　　日
　                            書記官  藍儒鈞
附錄（參考法條）：
1.道路交通安全規則第111條第1項第3款
　汽車臨時停車時，應依下列規定： 
　三、設有禁止臨時停車標誌、標線處所不得臨時停車。 
2.道路交通安全規則第112條第1項第1款
　汽車停車時，應依下列規定： 
　一、禁止臨時停車處所不得停車。 
3.道路交通管理處罰條例第56條第1項第1款
　汽車駕駛人停車時，有下列情形之一者，處新臺幣600元以上1
  200元以下罰鍰：
　一、在禁止臨時停車處所停車。 

訴訟費用計算書
項　　　　目　　金　額（新臺幣）　　備　註
第一審裁判費　　 300元
合        計　　 300元